【裁判字號】    89,上訴,334
【裁判日期】    890418
【裁判案由】    毒品危害防制條例
【裁判全文】
臺灣高等法院臺南分院刑事判決          八十九年度上訴字第三三四號  Ａ
      上  訴  人  臺灣雲林地方法院檢察署檢察官
      被      告  丙  ○  ○
      指定辯護人  本院公設辯護人  丁  ○  ○
右上訴人因被告違反毒品危害防制條例案件，不服臺灣雲林地方法院八十八年度訴字
第二九０號中華民國八十九年一月二十五日第一審判決（起訴案號：臺灣雲林地方法
院檢察署八十八年度偵字第三二０號），提起上訴，本院判決如左：
      主      文
上訴駁回。
      理      由
一、公訴意旨略以：被告丙○○於民國（下同）八十七年九月底某日，在雲林縣四湖
    鄉○○村○○○路下湖巷三十八號北端道路，以新台幣（下同）一千元之代價，
    將第二級毒品安非他命零點三公克售予乙○○；又於八十八年一月三日凌晨一時
    許，在同鄉○○村○○路四十一號前豬舍改建房內，以一千元之代價，將第一級
    毒品海洛因零點一公克售予乙○○；嗣於八十八年一月四日下午六時三十分許，
    為警在上開豬舍房間內查獲，並扣得其所有之海洛因一包（淨重零點一公克）、
    安非他命二包（淨重零點一一公克）、及塑膠小型空袋八十六個。案經嘉義市警
    察局第二分局移送偵辦，因認其涉犯有毒品危害防制條例第四條第一、二項之販
    賣第一、二級毒品罪嫌云云。
二、按犯罪事實應依證據認定之，無證據不得推定其犯罪事實，刑事訴訟法第一百五
    十四條定有明文。又苟積極證據不足證明犯罪事實時，被告之抗辯縱屬虛偽，仍
    不能以此資為積極證據應予採信之理由，此項禁止推定罪狀之法則，必非僅為被
    告個人訴訟之利益而設，尤重發現真實，以求國家刑罰權之正確行使，故依其自
    辯過程推定被告構成特定之犯罪，並非法之所許，亦迭經最高法院著有判例在案
    。公訴人認被告犯上開販賣第一、二級毒品之罪嫌，係以證人乙○○在警訊中
    之證詞，及有經警查獲之海洛因、安非他命、及塑膠空袋扣案為憑等由為論據。
    訊據被告固不諱言有經警查扣得上開海洛因、安非他命、及小型塑膠袋之事實；
    惟矢口否認有何販賣毒品之犯行，並辯稱：扣案之毒品係供其個人施用，小型塑
    膠袋係為外出工作時方便攜帶毒品施用，至乙○○在警訊中指向其購買毒品，容
    係因其為警查獲毒品後，曾向警供出毒品前手為乙○○，並致乙○○被捕，乙○
    ○始怒而故意誣指其販賣等語。
三、經查證人乙○○在警訊時，固供稱有向被告為上開二次購買毒品之事實；惟該證
    人嗣在原審既已結證改稱：被告並未售伊任何毒品，因被告前此向伊借款未還，
    且欲毆打伊，而伊於警局又不知應供出何人販毒予伊施用，故在警訊時指證被告
    ，實際伊所吸用之毒品係由姓名、年籍不詳、綽號「阿不」之人所購等語（見原
    審卷第三十四頁），已見證人乙○○所供究竟有無向被告購買毒品乙節，先後供
    述不一而有嚴重瑕疵。且證人乙○○在警訊中，係稱請甲○○代向被告購買海洛
    因云云；惟證人甲○○在警訊時已證稱：伊沒有替乙○○向被告買安非他命，乙
    ○○於八十八年一月三日凌晨零時，拿一千元託伊去向被告買海洛因，但被告說
    屋內沒有毒品可賣，伊就離開拿錢還給乙○○（見警卷第二十九、三十頁），繼
    在原審證稱：伊從未向被告購買毒品，且未曾目睹被告販售毒品，亦未見乙○○
    向何人購買毒品各等語明確（見原審卷第二十八、二十九頁），是依證人甲○○
    所言，亦不足認證人乙○○所稱有向被告購買毒品云者屬實。次查被告於八十八
    年一月四日下午十一時十分許，被警查扣得上開毒品後警訊中，確曾供稱：其自
    八十七年十月間之某日起至八十七年十一月間之某日止，即以乙○○之0000
    000000號行動電話與之聯繫，計購買毒品約十餘次，交易地點各在乙○○
    上址住處或雲林縣四湖鄉○○○道路，購買之毒品安非他命零點五公克、海洛因
    零點一公克，代價均為一千元等語，承辦警員並據此循線於翌（五）日凌晨五時
    十五分許，逕將乙○○拘提到案等情，此亦有該警訊筆錄足憑（見警訊卷第五、
    六頁），是證人乙○○為此不滿繼在警訊中，挾怨憑空指稱有向被告購買毒品云
    云，衡情亦非無可能，況證人乙○○之警訊證詞尚具上開瑕疵，自難據之為被告
    不利之認定。又被告經警查獲之上開晶體及粉末，經送法務部調查局鑑驗結果，
    確屬安非他命及海洛因無訛，雖有該局之鑑定通知書在卷憑信；惟被告斯時有施
    用毒品惡習，此觀其於案發後已因施用毒品罪，刻另案在戒治所戒治中即明，且
    各該查扣之安非他命及海洛因均數量些微，另當時查扣得之物品，除各該毒品外
    ，尚扣得大批之注射針筒、吸食器、鍚鉑紙、吸管等施用毒品器具，亦有搜索扣
    押證明筆錄附於警卷可佐，是被告稱係供其自己施用云者，亦非全然無據。至另
    查扣之塑膠小型空袋雖有八十六個，惟因至市場購買該小塑膠袋，恆以整大包內
    裝一百個小袋賣之，而無僅單購一個小塑膠袋之情形，是亦難以遺有八十六個小
    塑膠袋，即推論係供被告包裝販毒之用。尤有進者，販毒者為求精算，恆需配置
    分裝器、天秤、或其他電子磅秤等工具，惟經警搜索結果，亦未搜扣得各該器具
    ，益見被告無販賣之情無誤。
四、綜上各情，參互觀之，足認被告所辯尚非不可採信，此外復查無其他積極確切事
    證，足證被告有被訴之犯行，本件不能證明被告犯罪。原審為此依刑事訴訟法第
    三百零一條第一項規定，為被告無罪判決之諭知，經核並無不合。檢察官猶執陳
    詞指摘原判決不當，為無理由，應予駁回。
五、據上論斷，應依刑事訴訟法第三百六十八條，判決如主文。
本案經檢察官蘇南桓到庭執行職務。
中    華    民    國      八十九      年      四      月      十八      日
                                  臺灣高等法院臺南分院刑事第二庭
                                      審判長法官  游    明    仁
                                            法官  蘇    重    信
                                            法官  林    永    茂
右正本證明與原本無異。
如不服本判決，應於判決送達後十日內向本院提出上訴狀，其未敘述理由者並應於提
出上訴狀後十日內向本院補提理由書（應附繕本)。
                                      法院書記官  楊    清    旺
中    華    民    國      八十九      年      四      月      十九      日


司法院資訊處製作；財團法人民間司法改革基金會備份。
